【裁判字號】    89,易,4229
【裁判日期】    900301
【裁判案由】    偽造文書
【裁判全文】
臺灣高雄地方法院刑事判決                        八十九年度易字第四二二九號
    公  訴  人  臺灣高雄地方法院檢察署檢察官
    被      告  乙○○
右列被告因偽造文書案件，經檢察官提起公訴（八十九年度偵字第一九一八三號）及
移送併案審理（八十九年度偵字第二一二九五、臺灣台中地方法院檢察署八十九年度
偵字第一九六七一號），本院判決如左：
    主  文
乙○○共同連續偽造公印文，處有期徒刑捌月。
偽造之「莊聖人」國民身分證壹枚、偽造之「郭吉強」國民身分證壹枚、變造之「洪
文正」國民身分證上「乙○○」相片壹張、變造之「程仁智」國民身分證上「乙○○
」相片壹張、變造之「蔡青樺」國民身分證上「乙○○」相片壹張、偽造之附表一編
號二、三、四所示信用卡參張（含偽造之「郭吉強」、「洪文正」、「程仁智」署押
各壹枚）、偽造之持卡人存根聯簽帳單貳張、偽造之商店存根聯簽帳單上之「程仁智
」署押貳枚，均沒收。
    事  實
一、乙○○因分別積欠綽號「阿偉」、「小陳」之不詳姓名年籍成年男子金錢無力償
    還，「阿偉」、「小陳」遂提議由乙○○提供照片用以偽造身分證及信用卡，並
    於取得信用卡後持刷卡購得之物品抵債，乙○○乃先與「阿偉」基於共同偽造公
    印、偽造與品行相類證書之犯意聯絡，由乙○○於民國八十九年八月十三日，在
    高雄市某不詳地點交付相片一張予「阿偉」，「阿偉」則將乙○○之相片張貼於
    「仿正式身分證形狀、大小及內容之紙張」上，並填具「莊聖人、六十一年六月
    十六日生、住高雄縣鳳山市○○里○○鄰○○路一一九巷二十二號」等文字，暨
    偽造「內政部印」之公印文及「高雄市政府」公印文鋼印於上開仿照之身分證用
    紙上，而偽造莊聖人之身分證一枚，足以生損害於戶政機關對於國民身分資料管
    理之正確性及莊聖人、內政部、高雄市政府，嗣於同年八月二十五日零時許，在
    高雄市○○區○○路三八三號千輝遊藝場內，為警臨檢查獲，並於乙○○身上查
    獲「阿偉」所有偽造之莊聖人身分證一枚。
二、乙○○於經檢察官諭知交保釋放後，仍不知悔悟，復先後於同年九月、十一月間
    ，與「小陳」承繼前開偽造公印、偽造、變造與品行相類證書之概括犯意聯絡，
    及共同基於為自己不法所有、行使偽造私文書之概括犯意聯絡，由乙○○先後共
    交付相片四張予「小陳」供偽造、變造身分證之用，「小陳」乃將乙○○相片張
    貼於「仿正式身分證形狀、大小及內容之紙張」上，並填具「郭吉強、六十二年
    五月二十七日生、住高雄市○鎮區○○里○○○路一一一巷三一弄五號三樓」等
    文字，暨偽造「內政部印」之公印文及「高雄市政府」公印文鋼印於上開仿照之
    身分證用紙上，而偽造郭吉強之身分證一枚，且先後將乙○○相片換貼在洪文正
    、程仁智、蔡青樺之身分證上，而變造洪文正、程仁智、蔡青樺之身分證各一枚
    ，並先後偽造附表一編號二、三、四所示之信用卡共三張，且在上開偽造信用卡
    背面偽造「郭吉強」、「洪文正」、「程仁智」署押各一枚，足以生損害於戶政
    機關對於國民身分資料管理之正確性及郭吉強、洪文正、程仁智、蔡青樺、內政
    部、高雄市政府、上海商業儲蓄銀行、華僑商業銀行、花旗銀行。「小陳」於偽
    造、變造完成上開身分證、信用卡後，先於同年九月十九日八、九時許，在高雄
    市○○路、中山路口，將附表一編號二、三所示之郭吉強、洪文正身分證及信用
    卡交付乙○○，欲由乙○○持偽造之信用卡刷卡消費抵債，惟乙○○未及刷卡購
    物，即於同年九月十九日十八時四十分許，在高雄市前金區○○○路一四八號三
    樓為警查獲，並扣得附表一編號三、四所示之身分證、信用卡各二枚。「小陳」
    於乙○○第二次為警查獲後，復於同年十一月二十四日，將附表一編號四、五所
    示變造之程仁智、蔡青樺身分證各一紙及偽造之信用卡一張，在某不詳地點交付
    予乙○○，乙○○隨即於附表二編號一、二所示時間、地點，持附表一編號四所
    示之偽造信用卡刷卡購買ＮＯＫＩＡ行動電話一具、遠傳電訊易付卡補充卡新台
    幣（下同）五百元者二張及三百元者五張等物品，價值共一萬九千九百八十三元
    ，並連續在一式二聯之簽帳單上偽造「程仁智」之署押，而連續持以向不知情之
    結帳人員行使，致該人員陷於錯誤而將乙○○購買之物交付，足以生損害於被偽
    造之發卡銀行花旗銀行及程仁智本人。乙○○購得上開物品後，即將之交予「小
    陳」抵債，且復於附表二編號三所示時地，持附表一編號四所示之偽造信用卡刷
    卡購買ＮＯＫＩＡ行動電話一具時，為結帳人員發覺該信用卡有偽造之嫌，而未
    予刷卡結帳並報警處理，警方乃於乙○○身上扣得「小陳」所有變造之程仁智、
  蔡青樺身分證各一枚、附表一編號四之偽造信用卡一張、乙○○所有偽造之持卡
    人存根聯簽帳單二張。
三、案經高雄市政府警察局三民第二分局移送台灣高雄地方法院檢察署檢察官偵查起
    訴及臺灣高雄地方法院檢察署檢察官、臺灣台中地方法院檢察署檢察官移送併案
    審理。
    理  由
一、訊據被告乙○○對於右揭事實均坦承不諱，核與證人即大潤發大賣場人員甲○○
    、陳弘中證述情節相符，又經本院將扣案之身分證五枚送法務部調查局鑑定結果
    ，莊聖人及郭吉強名義之身分證之印刷、螢光暗記、梅花透光暗記、鋼印之特徵
    均與該局檔存之樣張不同，應屬偽造，而洪文正、程仁智、蔡青樺名義之身分證
    則為以換貼相片方式變造等情，有法務部調查局八十九年十一月二十九日（八九
    ）陸（二）字第八九０八九六六六號、九十年一月十六日（九０）陸（二）字第
    九０００一七０五號鑑定通知書各一紙附卷為憑，此外並有附表一所示之偽造、
    變造身分證共五枚、偽造之信用卡共三張扣案、偽造之簽帳單二紙附卷可稽，是
    被告自白與事實相符，本件事證明確，被告犯行堪以認定。
二、核被告將自己相片交付予綽號「阿偉」、「小陳」不詳姓名年籍成年男子偽造、
    變造國民身分證所為，係犯刑法刑法第二百十八條第一項之偽造公印文罪、第二
    百十二條之偽造特種文書罪；查信用卡係以電磁紀錄藉由電腦之處理，足以表示
    發卡銀行授權持卡人得向特約商店行使該信用卡交易之意思，為刑法第二百二十
    條第二項之準私文書，且持卡人必須在信用卡上簽名方可使用，是被告委由「小
    陳」偽造信用卡，且於信用卡背面上偽造「郭吉強」、「洪文正」、「程仁智」
    署押，完成偽造信用卡準私文書，後由其持偽造信用卡冒名刷卡消費，而在簽帳
    單上偽造「程仁智」署押之行為，係犯刑法第二百十六條、第二百十條之行使偽
    造私文書罪；其於附表二編號一、二所示時地，持偽造信用卡刷卡消費，致不知
    情之結帳人員陷於錯誤而讓其刷卡消費，取得財物所為係犯同法第三百三十九條
    第一項詐欺取財罪，其於附表二編號三所示時地，持偽造信用卡刷卡消費，已著
    手於詐欺取財行為之實施，惟因該結帳人員發覺有異而未予刷卡交付財物部分，
    則係犯同法第三百三十九條第三項、第一項詐欺取財未遂罪。被告就事實欄一部
    分之犯行，與綽號「阿偉」之不詳姓名年籍成年男子間，有犯意聯絡及行為分擔
    ，為共同正犯；其就事實欄二部分之犯行，與綽號「小陳」之不詳姓名年籍成年
    男子間，有犯意聯絡及行為分擔，亦為共同正犯。被告委由「小陳」於信用卡背
    面偽簽「郭吉強」、「洪文正」、「程仁智」署押之行為及自行在簽帳單上偽簽
    「程仁智」署押之行為，各為偽造信用卡、簽帳單等私文書之部分行為，而偽造
    信用卡及簽帳單等私文書後復持以向結帳人員行使，則其偽造之低度行為為行使
    之高度行為所吸收，均不另論罪，僅論以行使偽造私文書罪。又被告同時偽造高
    雄市政府之公印文及內政部之公印文，以一行為而犯數個同種法益之罪名，屬想
    像競合犯，應依刑法第五十五條規定從一重之罪處斷。再被告先後多次偽造、變
    造他人之身分證所觸犯之偽造公印文罪及偽造特種文書罪，多次偽造信用卡且持
    以刷卡購物所觸犯之行使偽造私文書罪、詐欺取財罪及詐欺取財未遂罪，均時間
    緊接，方法相同，且各觸犯構成要件相同之罪名，顯均係基於概括犯意反覆為之
    ，應依連續犯之規定各論以偽造公印文罪、偽造特種文書罪、行使偽造私文書罪
    、詐欺取財既遂罪，並依法加重其刑。另被告所犯偽造公印文罪、偽造證書罪、
    行使偽造私文書罪、詐欺取財罪間，有方法結果之牽連關係，為牽連犯，應從較
  重之偽造公印文罪處斷。
三、公訴人漏未斟酌莊聖人之身分證名義之身分證上之印刷、螢光暗記、梅花透光暗
    記、鋼印之特徵均與法務部調查局檔存之樣張不同，而認被告僅係變造該身分證
    ，尚有未洽。又公訴意旨雖未就被告偽造公印文部分犯行提起公訴，然此部分犯
    行既與起訴之偽造特種文書罪部分有裁判上一罪之相牽連關係，為起訴效力所及
    ，本院自得併予審理。
四、爰審酌被告之犯罪動機、目的、手段、為警查獲後仍不知悔改，惟盜刷金額尚小
    及坦承犯行，態度尚佳等一切情狀，酌情量處如主文所示之刑。扣案之偽造莊聖
    人、郭吉強身分證各一張、變造洪文正、程仁智、蔡青樺身分證上「乙○○」相
    片各一張、偽造信用卡三張（均含其上偽造之「郭吉強」、「洪文正」、「程仁
    智」署押共三枚）及持卡人存根聯簽帳單二張，為因犯罪所得之物，且分別為共
    犯「阿偉」、「小陳」及被告所有，業據被告供述在卷，應依刑法第三十八條第
    一項第三款宣告沒收；商店存根聯之簽帳單雖未扣案，然其上之「程仁智」署押
    共貳枚既屬被告所偽造，自應依刑法第二百十九條規定，宣告沒收。至偽造莊聖
    人、郭吉強身分證上所偽造之「內政部印」之印文及「高雄市政府」公印文鋼印
    ，因偽造之莊聖人、郭吉強身分證均已諭知沒收，爰不予重複宣告沒收，併此敘
    明。
據上論斷，應依刑事訴訟法第二百九十九條第一項前段，刑法第二十八條、第五十六
條、第二百十八條第一項、第二百十二條、第二百十六條、第二百十條、第三百三十
九條第三項、第一項、第五十五條、第三十八條第一項第三款，罰金罰鍰提高標準條
例第一條前段，判決如主文。
中      華      民      國      九十    年      三      月      一      日
                                  臺灣高雄地方法院刑事第一庭
                                          法  官  黃  悅  璇
右正本證明與原本無異。
如不服本判決，應於判決送達後十日內，向本院提出上訴狀。
                                          書記官  沈      蘊
中    華    民    國      九十      年      三      月      一      日
附表一：
┌──┬────┬───┬────────┬─────────┐
│編號│時間    │共犯  │偽造或變造身分  │偽造之信用卡發卡  │
│    │        │      │證上所載姓名    │銀行及卡號        │
├──┼────┼───┼────────┼─────────┤
│一  │89.08.13│阿偉  │莊聖人          │無                │
├──┼────┼───┼────────┼─────────┤
│二  │89.09.19│小陳  │郭吉強          │上海商業儲蓄銀行  │
│    │        │      │                │0000000000000000  │
├──┼────┼───┼────────┼─────────┤
│三  │89.09.19│小陳  │洪文正          │華僑商業銀行      │
│    │        │      │                │0000000000000000  │
├──┼────┼───┼────────┼─────────┤
│四  │89.11.24│小陳  │程仁智          │花旗銀行          │
│    │        │      │                │0000000000000000  │
├──┼────┼───┼────────┼─────────┤
│五  │89.11.24│小陳  │蔡青樺          │無                │
└──┴────┴───┴────────┴─────────┘
附表二：消費明細表
┌──┬─────────┬────────┬──────┬────┬────┐
│編號│消費時間          │地點        │使用之信用卡│刷卡金額│購買物品│
├──┼─────────┼────────┼──────┼────┼────┤
│一  │八十九年十一月二十│彰化縣埔心鄉中山│附表一編號四│一萬九千│行動電話│
│    │四日十八時二十二分│路三一九號大潤發│之信用卡    │三百六十│一具、遠│
│    │                  │大賣場員林分公司│            │八元    │傳電訊易│
│    │                  │                │            │        │付卡八張│
├──┼─────────┼────────┤            ├────┼────┤
│二  │八十九年十一月二十│不詳            │            │五百十五│不詳    │
│    │四日十九時二十九分│                │            │元      │        │
│    │                  │                │            │        │        │
│    │                  │                │            │        │        │
├──┼─────────┼────────┤            ├────┼────┤
│三  │八十九年十一月二十│台中市○區○○路│            │一萬六千│行動電話│
│    │四日二十時        │四九九號大潤發大│            │八百九十│一具    │
│    │                  │賣場之精品區    │            │八元    │        │
└──┴─────────┴────────┴──────┴────┴────┘
附錄法條：
刑法第二百一十八條
偽造公印或公印文者，處五年以下有期徒刑。
盜用公印或公印文足以生損害於公眾或他人者，亦同。


司法院資訊處製作；財團法人民間司法改革基金會備份。
